【裁判字號】    99,聲判,34
【裁判日期】    990719
【裁判案由】    聲請交付審判
【裁判全文】
臺灣臺中地方法院刑事裁定              99年度聲判字第34號
聲  請  人    乙○○
即告訴人
              甲○○
代  理  人    武燕琳  律師
被      告    丙○○
上列聲請人因告訴被告詐欺案件，不服臺灣高等法院臺中分院檢
察署99年度上聲議字第644號駁回再議之處分（原不起訴處分案
號：臺灣臺中地方法院檢察署99年度偵字第782號），聲請交付
審判，本院裁定如下：
    主    文
聲請駁回。
    理    由
一、按告訴人不服上級法院檢察署檢察長或檢察總長認再議為無
    理由而駁回之處分者，得於接受處分書後10日內委任律師提
    出理由狀，向該管第一審法院聲請交付審判；法院認為交付
    審判之聲請不合法或無理由者，應駁回之，刑事訴訟法第25
    8條之1第1項、第258條之3第2項前段分別定有明文。本件聲
    請人即告訴人乙○○、甲○○二人（下稱聲請人等）以被告
    丙○○與楊志鵬共同涉犯詐欺罪，訴請臺灣臺中地方法院檢
    察署檢察官偵辦，經該檢察署檢察官於民國99年2月12日以
    99年度偵字第782號為不起訴處分後，聲請人等不服，向臺
    灣高等法院臺中分院檢察署聲請再議，經該署檢察長以其再
    議無理由，於99年4月8日以99年度上聲議字第644號處分駁
    回聲請人等再議之聲請，聲請人等於99年4月21日收受前開
    再議駁回處分書後，即委任武燕琳律師於99年4月29日向本
    院提出刑事交付審判聲請狀等情，業經本院調取前揭偵查卷
    宗核閱屬實，並有刑事交付審判聲請狀及委任狀附卷可稽，
    是本件聲請人等就臺灣高等法院臺中分院檢察署檢察長以99
    年度上聲議字第644號所為關於被告丙○○部分之處分不服
    ，聲請交付審判，程序尚無不合，先予敘明。
二、聲請交付審判意旨略以：
（一）被告丙○○自90年起即為聲請人等處理家庭理財、記帳等
      等，其並成立高達十數家公司，包括投資顧問公司、保險
      代理人公司、醫學公司、能源公司等等，向聲請人等及其
      他醫師宣稱醫師以診所軟體設備作為投資，加入被告丙○○之醫學股份有限公司，將可提升節稅功能及增加收入，
      被告丙○○復提供「不必親自跑銀行，一聲交辦全程到家
      、到公司」之服務，甚至僱請司機專門載送股東及客戶。
      聲請人等深受吸引而以診所加入被告丙○○經營之醫學股
      份有限公司；並從此不必親自跑銀行，全數由被告丙○○
      負責。因聲請人等視被告丙○○為重要密友，故曾出借自
      己不動產供丙○○向銀行辦理抵押貸款，以供被告丙○○
      公司運用，而辦理貸款及轉貸過程中，聲請人等從不必親
      至銀行，只要依被告丙○○指定時間，到丙○○設於公益
      路的公司簽個名，就一切手續完備。於97年間，被告丙○○原有意將聲請人等名下，向國泰世華銀行辦理之抵押貸
      款，轉貸至三信銀行，並告知聲請人等及李錦國協理，是
      以，被告丙○○於97年8 月11日指示司機載送聲請人等前
      往申請印鑑證明15份，並連同印鑑章、國民身分證、已供
      國泰世華銀行抵押貸款之不動產權狀，全數交司機。97年
      8 月13日被告丙○○通知聲請人等：三信銀行經理已經在
      這裡了，你們快來等語，聲請人等遂坐上被告丙○○指派
      之專車，前來被告丙○○之公司，在會議室，被告丙○○
      向聲請人等介紹三信商銀分行經理楊志鵬，並向聲請人等
      稱要辦理轉貸，以後要多麻煩楊經理；楊志鵬並向告訴人
      夫妻自我介紹，對於被告丙○○之上開發言，均微笑頷首
      ，此際被告丙○○復言：你們只要簽名，其餘的手續我來
      辦就可以了；隨即指示專人入內辦理，聲請人等便於該名
      女子手指處簽名；完成後，雙方寒暄數句，聲請人等便由
      司機送回住處。嗣於97年9 月18日國泰世華銀行分行經理
      沈志睿親自至聲請人等之住處，表示聲請人等名下不動產
      多了第二胎順位抵押權，且稱被告丙○○已經三個月未繳
      貸款本息等語，聲請人等始知受騙。
（二）聲請人等前開指訴有下列事證可資證明：１、聲請人等均
      非大新能源及大新全球公司之股東，沒有必要以自己唯一
      最有價值的「祖產」為大新能源、大新全球公司債務提供
      擔保。２、聲請人等從不知楊志鵬與林德復共同借貸金錢
      給被告丙○○。但關於被告丙○○有意將國泰世華銀行抵
      押貸款轉貸至三信商銀，並對外告知，有任職被告丙○○
      公司之財務部李錦國協理於民事案件結證之證詞可稽（本
      案偵查卷已有影卷）。３、楊志鵬確實為三信商銀分行經
      理，其並非設定抵押之權利人、卻於上班時間出現在丙○○公司，足令聲請人等認知為辦理銀行轉貸而在場。４、
      關於為被告丙○○經營之大新全球、大新能源公司債務提
      供抵押擔保，本案偵查中，楊志鵬表示乃丙○○告知渠將
      有甲○○願意提供不動產設定及擔保等語（98年7 月16日
      偵訊筆錄）；被告丙○○亦表示自己曾向楊志鵬如上表示
      。足證關鍵人物為被告丙○○。５、關於97年8 月13日不
      是轉貸、而是為大新全球、大新能源公司債務供擔保乙節
      ，究竟誰向聲請人等說明？於偵查程序中，從未獲得詳實
      調查及確認：98年10月19日偵查中關於有無向聲請人等
      說明設定抵押之緣由，丙○○並未言明；都只說「他們有
      同意」，接著強調「親自簽名」。第至98年12 月23 日
      偵查中，丙○○及楊志鵬均表明係代書向甲○○說明設定
      抵押。但據到場辦理手續之證人湯麗惠於民事庭98年重
      訴字第319 號確認抵押權不存在等事件98年9 月7日 出庭
      作證時，卻結證稱『當天我有聽到他們在講簽本票的事情
      ，但因為他們簽本票的時候離我有一個距離…』、『我當
      天並沒有聽到他們在旁邊提到系爭的抵押權是要向銀行借
      貸使用的。我並不瞭解抵押權設定所擔保的債權其原因是
      什麼？款項由何人取得？這些事情我並不清楚，我只是很
      單純地就是幫他們設定抵押權。』，足見到場辦理之代書
      事務所助理湯麗惠並未向聲請人等說明設定抵押權緣由。
      ６、縱認證人湯麗惠證稱聽見楊志鵬曾向聲請人等說明林
      德復為『金主』；但聲請人甲○○僅有「喔」一聲回應，
      仍不能證明告訴人甲○○其時已經依此一句話就立刻認知
      土地係設定抵押權給民間，不是三信商銀。７、聲請人等
      曾於偵查中提出97年11月間錄音譯文，顯示聲請人等質疑
      被告丙○○聯合外人欺騙聲請人等時，被告丙○○均未否
      認。８、聲請人等自始均認為簽發本票及辦理抵押權設定
      ，係向三信銀行轉貸，證人湯麗惠轉述聲請人等：楊志鵬
      於其作證前告知伊『江先生以為這個抵押權是要跟三信借
      錢，所以發生糾紛』足明。
（三）不起訴及駁回再議處分之理由中，除湯麗惠證詞部分已駁
      斥如上之外，另第二項及第三項理由，全為臆測之詞。蓋
      是否受騙，應依具體個案而定，與個人習慣、注意能力有
      關，與知識學識無關。茲提供報載高學歷高知識之人受騙
      內容，不乏曾任檢察官之退休人士、高收入之專業醫師。
      告訴人夫妻雖為高學歷高級知識分子，告訴人生活習慣，
      早已變成凡與財務有關之事，全數委由被告丙○○辦理，
      自不能與吾人因無人可代勞，均親自與銀行接洽之情形相
      提並論，告訴人夫妻不認識湯麗惠及楊志鵬的情形下，很
      難因渠一句話，磨滅被告丙○○在告訴人心中深植之「轉
      貸」印象。
（四）本案從無人向告訴人事前或於97年8 月13日當日說明辦理
      設定抵押及簽訂本票之真正緣由。告訴人夫妻一直認為是
      「轉貸」。被告丙○○及楊志鵬、林德復即便向檢方說明
      設定抵押權及簽本票之緣由彼此一致，但上開設定緣由是
      存在該三人間債權債務關係，倘若告訴人夫妻深知上情，
      自己不是該兩間公司股東，根本不會幫忙；何況，告訴人
      自己有獨子，最有價值的唯一祖產，是要留給獨子，不是
      要留給被告丙○○；此才是人之常情。
三、按聲請交付審判制度，乃係對於「檢察官不起訴或緩起訴裁
    量權」制衡之一種外部監督機制。是受理聲請之管轄法院，
    僅就檢察官所為不起訴、緩起訴之處分、駁回再議聲請處分
    是否正確加以審查，以防止檢察機關濫權即可；又依新修正
    之刑事訴訟法第260條對於不起訴處分已確定或緩起訴處分
    期滿未經撤銷者，得再行起訴之規定，其立法理由明確說明
    ，本條所謂不起訴處分已確定者，係包括「聲請法院交付審
    判復經駁回者」之情形在內。從而依前揭說明，法院於審查
    聲請交付審判之案件時，就刑事訴訟法第258條之3第3項所
    謂「得為必要之調查」規定之適用，即調查證據之範圍，自
    應以偵查中曾顯現之證據為限，不可就新提出之證據再為調
    查，亦不可蒐集偵查卷以外之證據。另法院裁定交付審判之
    前提，必須偵查卷內所存證據已符合刑事訴訟法第251條第1
    項規定「足認被告有犯罪嫌疑」檢察官應提起公訴之情形，
    亦即該案件已經跨越起訴門檻，否則，縱或法院對於檢察官
    所認定之基礎事實有不同判斷，但如該案件仍須另行蒐證、
    偵查，始能判斷應否交付審判者，因交付審判審查制度並無
    如同再議救濟制度得發回原檢察官繼續偵查之設計，法院仍
    應依同法第258 條之3第2項前段規定，以聲請為無理由裁定
    駁回。次按犯罪事實應依證據認定之，無證據不得認定犯罪
    事實。刑事訴訟法第154條第2項定有明文。而聲請人等之告
    訴，係以使被告丙○○受刑事訴追為目的，是其陳述是否與
    事實相符，仍應調查其他事實以資審認，始得為不利被告丙○○之認定。又犯罪事實之認定，應憑真實之證據，倘證據
    是否真實尚欠明確，自難以擬制推測之方法，為其判斷之基
    礎。所謂認定犯罪事實之證據，係指足以認定被告丙○○確
    有犯罪行為之積極證據而言，該項證據自須適合於被告丙○○犯罪事實之認定，始得採為證據資料（最高法院52年臺上
    字第1300號、53年臺上字第656 號、29年上字第3105號判例
    要旨可資參照）。末按刑事訴訟上證明之資料，無論其為直
    接或間接證據，均須達於通常一般人均不致有所懷疑，而得
    確信其為真實之程度，始得據為有罪之認定，若其關於被告
    丙○○是否犯罪之證明未能達此程度，而有合理懷疑之存在
    ，致使無從形成有罪之確信，根據「罪證有疑，利於被告丙○○」之證據法則，即不得遽為不利被告丙○○之認定（最
    高法院76年臺上字第4986號判例要旨亦可資參照）。
四、聲請人雖以上開事由聲請交付審判，惟查：
（一）本案被告丙○○、楊志鵬於偵查中均堅詞否認有詐欺取財
      之犯行，被告丙○○辯稱：聲請人等均為公司之股東兼金
      主，當時係因欲尋找新資金挹注公司，故經聲請人等同意
      提供系爭房地，向案外人林德復設定抵押、貸款，並無詐
      欺聲請人等語。被告楊志鵬則辯稱：當時係因與案外人林
      德復共同投資被告丙○○之大新能源及大新全球等公司從
      事進口煤礦之生意，嗣因故終止與被告丙○○之上開合作
      投資，並且把庫存之煤礦所有權移轉至渠等身上，然因被
      告丙○○告知：如果無法繼續出貨（煤礦），公司可能無
      法繼續營運，所以被告丙○○才表示由公司股東即聲請人
      等提供系爭房地設定抵押，確無詐欺聲請人等語。經查：
  １、聲請人等前於97年8 月13日與被告丙○○、楊志鵬及代書
      事務所人員即證人湯麗惠，在臺中市○○路367號3樓之2
      辦理抵押權設定事宜，聲請人等親自在系爭本票及抵押權
      設定契約書上簽名，並由證人湯麗惠當面逐一拿取原告之
      印章代為蓋用等情，業據證人湯麗惠於本院98年度重訴字
      第319號確認抵押債權不存在事件（以下簡稱確認訴訟事
      件）審理中結證在卷，並有系爭本票及抵押權設定契約書
      影本在卷可參，復為被告與聲請人等所不爭執，堪信為真
      實。故本案應予探究者，即在於聲請人等是否主觀上有陷
      於辦理「轉貸」之錯誤，及其錯誤是否因被告丙○○施以
      詐術所致。
  ２、聲請人等主觀上是否有辦理「轉貸」之誤認 ：
    一依卷附系爭本票及抵押權設定契約書之內容觀之，系爭本
      票上載明受款人為「林德復」；另抵押權設定契約書乃係
      以電腦作業方式繕打製作，其姓名清冊上載明：「權利人
      林德復、義務人兼債務人甲○○、義務人兼債務人乙○○
      、債務人大新全球能源股份有限公司、債務人大新能源股
      份有限公司、義務人丙○○」，客觀上足以明確表彰聲請
      人等乃係提供系爭不動產，而為林德復設定系爭抵押權之
      情事，尚無從認係聲請人等欲向銀行「轉貸」始為系爭本
      票之簽發及系爭抵押權之設定行為。
    二證人湯麗惠於確認訴訟事件審理中到庭結證：「我目前在
      王壯臺地政事務所工作…我是事務所的助理員。（法官提
      示卷附登記申請書，有無接觸過這個案子？）這是我負責
      處理的。當初是楊志鵬打電話…說有一件一般的民間設定
      要辦理…資料是前一天楊志鵬以傳真的方式傳過來我們事
      務所，於是我們先以電腦方式作前置作業，所以當天就拿
      這份已經打好的登記申請書到公益路的辦公室去，當天都
      是當場簽章的，今天在庭的原告甲○○、原告乙○○也有
      在場，當天簽名是他們兩人本人親簽，印章則是放在旁邊
      ，由我逐一的幫他們拿取代蓋，這是我們作業的習慣，我
      們是當著當事人的面由他們提供印章代為蓋用。當天我有
      聽到他們在講簽本票的事情…（法官問：當天原告有無提
      到抵押權設定是要向銀行設定還是跟民間設定？）我記得
      當天原告甲○○在簽名前有看到上面的權利人是寫林德復
      ，他有問林德復是誰，當時楊志鵬就當場告訴他說是負責
      出錢的金主，甲○○只說「喔」，就沒有再繼續追問下去
      ，他也沒有詢問為何上面的權利人不是以銀行為權利人。
      我當天並沒有聽到他們有在我旁邊提到係爭的抵押權是要
      向銀行借貸使用的…就我所知，原告等人提供不動產所要
      擔保的債務是大新能源公司的債務，因為設定案件中的債
      務人是公司，至於大新能源公司的債務是如何發生我就不
      清楚了…楊志鵬委託我們時只說有一件民間設定要辦…他
      也沒有說這案子是要先辦民間設定，日後還要再轉成銀行
      貸款…甲○○、乙○○在姓名清冊上是列為義務人兼債務
      人，這是我們作業的習慣，除非他們有特別表明只是義務
      人非債務人；我也沒有印象楊志鵬當初有無特別交代我要
      把原告列為債務人…所謂的債務人兼義務人就是提供自己
      的不動產作為擔保，而且對該抵押權所擔保的債權債務負
      有清償的義務之人…印象中我們要走之前，3 張本票有交
      給楊先生。就我個人的認知，當天所開的本票，和抵押權
      所設定擔保的債務實際上是同一個債權債務關係，如果本
      票沒有兌現的話，那麼權利人就可以執行抵押權來受償」
      等語。
    三聲請人等於為系爭本票之簽發及系爭抵押權之設定行為當
      日，既已知悉所記載之受款人及抵押權人為林德復在先，
      另經詢問後復知悉被告林德復為「出錢之金主」，亦未質
      疑其上為何非以其所稱之「轉貸」銀行為權利人，當日更
      未提及系爭抵押權設定之目的係為向銀行借貸使用一情，
      難認聲請人等主觀上係本於向銀行轉貸之意思而為系爭本
      票之簽發及系爭抵押權之設定。
  ３、被告丙○○是否有對聲請人等施以詐術：
    一聲請人等固指稱渠等因不懂稅務瑣事，乃委由被告丙○○
      代為處理稅務，並應被告丙○○之要求而將印章、存摺、
      所有權狀及印鑑證明等重要物品交付被告丙○○保管云云
      。惟查，系爭本票及抵押權設定契約書之簽立，均係聲請
      人等2 人所自為，已如前述。既非被告丙○○所偽簽，則
      被告丙○○有無為聲請人等處理稅務事宜或為聲請人等保
      管印章、存摺、所有權狀及印鑑證明等物品，核與聲請人
      等有無遭詐欺而為系爭本票及抵押權設定契約書之簽立一
      節，核屬二事。
    二聲請人等另指稱：97年1 月間某日晚上，被告丙○○以理
      財規劃為由，建議聲請人等將系爭不動產向其他銀行辦理
      「轉貸」，嗣並於97年7 月間與訴外人楊志鵬共謀，佯稱
      幫聲請人等向「三信商業銀行彰化分行」辦理轉貸以清償
      原向訴外人「國泰世華銀行」之第一順位抵押貸款為由，
      要求聲請人等於97年8 月13日至被告丙○○之公司辦理手
      續，聲請人等不察，遂依被告丙○○、楊志鵬之指示，而
      受騙並在系爭本票及抵押權設定契約書上簽名云云。但此
      為被告丙○○、楊志鵬所否認，且與被告丙○○於確認訴
      訟事件審理中所述：「…原告方面對於能源的投資也表示
      過有興趣…原本也是有意願要把部分的資金轉換成大新公
      司的股權，作為能源的投資…大新公司的部分投資人是醫
      生，他們覺得他們對我同意像楊志鵬他們屬於生意人方向
      的投資人投資比較不穩定…因此我也試圖找新的醫師投資
      人看是否能取代楊志鵬他們的投資額度…但因為公司在97
      年7 、8 月後已經有混亂的現象，所以投資人信心不足，
      又有人表示要抽手…（法官問：為何後來是原告提供不動
      產來設定抵押權？）97年8 月份原告兩人提供他們的不動
      產來擔保大新公司對外所負的債務，他們的擔保本身純粹
      是股東們為了解決集團的運作上的困境，所以義務性的提
      供自有的不動產設定抵押或增加為擔保品，以便協助公司
      渡過難關…當初公司急用的時候，大股東有提供現金或土
      地，而且當時銀行利率變動極大，也會考慮到股東借款成
      數是否能在其他銀行貸到較高的成數，因此當時在討論投
      資的問題過程中，當然會有提到轉貸的建議問題，但是系
      爭抵押權的設定，純粹是我剛所說的，為了解決公司和債
      權人間的問題，而提供不動產給債權人設定擔保之用，並
      不是要作為轉貸之用…」內容不符。加以系爭本票之簽發
      及系爭抵押權設定當日，聲請人等已知悉所記載之權利人
      為被告林德復在先，經詢問後，於知悉被告林德復為「出
      錢之金主」時，亦未質疑為何非以其所稱之「轉貸」銀行
      為權利人，更未提及系爭抵押權設定之目的係為向銀行「
      轉貸」一語，另所稱97年1 月間某日晚上被告丙○○建議
      聲請人等將系爭不動產向其他銀行辦理「轉貸」之時點，
      距聲請人等在系爭本票及抵押權設定契約書上簽名之97年
      8 月13日，已有7 個月之久，客觀上亦難認二者有其關連
      性。
    三再者，聲請人等所提出其與被告丙○○之錄音譯文內容，
      主要係聲請人等表示其遭被告丙○○欺騙云云，惟依該譯
      文內容觀之，被告丙○○於交談過程中，並未自主且明確
      地坦承欺騙聲請人等之過程及其事實，而僅係就聲請人等
      所敘述之內容而未為駁斥。參酌上開錄音，係聲請人等所
      預先安排，渠等對其所欲取證之內容，既係事先計劃，復
      為被告丙○○所不知，自無從排除被告丙○○隨意敷衍原
      告而為對答之可能性。而被告丙○○於確認訴訟事件審理
      中亦供述：「我不曉得當時他有錄音…但是我不認為我騙
      他，而且我跟他們認識這麼久了，他們也投資了不少的錢
      ，他們後來和我討論的時候都用辱罵的語氣，而且聲音都
      很大，我實在不願意和他們在公司內發生這樣的爭執，而
      且當時我還在努力的拯救公司中，也不想要讓公司的其他
      的人在那邊看笑話…我一直在解決公司的問題…在錄音中
      ，雖然有部分的內容我回答說我知道，但純粹是因為當時
      他們批哩趴啦的講了一大堆，所以我純粹只是回應他們講
      的話，我當時面對的問題很多，煩的要死，他們又來跟我
      批哩趴啦的講了一堆，所以我當時的口氣也不太好，而且
      也不想繼續再和他們談下去…」等語。本院綜觀錄音過程
      、交談內容及聲請人等與被告丙○○間之紛爭等情，因認
      上開錄音內容尚不足以證明聲請人等確係受被告丙○○之
      欺騙而為系爭本票及抵押權設定契約書之簽立行為。是該
      錄音譯文尚難據執為被告丙○○詐騙聲請人等之證據。
  ４、被告丙○○主觀上是否存有不法所有之意圖：
    一經查，案外人林德復、楊志鵬合資1 億元，由楊志鵬於97
      年6 月24日與被告丙○○所代表之大新能源公司及大新全
      球公司簽立合作契約書，約定合作期限自97年7 月1日起
      至99年12月31日止，楊志鵬與林德復業已依被告丙○○之
      指示，陸續給付1 億元之款項，嗣因楊志鵬、林德復對被
      告丙○○執行合作契約之方式有所意見，被告丙○○乃書
      立大新能源公司及大新全球公司將合計34,000噸之煤炭賣
      斷予楊志鵬意旨之切結書予楊志鵬收執等情，有合作契約
      書、切結書及林德復所提出之款項匯交紀錄等文件在卷可
      參，核與被告丙○○述之合作內容相符。
    二次查，證人李建興於該確認訴訟事件證述：「…我是投資
      者，也有實際參與大新全球、大新能源公司業務，其實二
      家公司同屬一個業務，董事長都是丙○○…切結書是我簽
      的沒錯。我簽切結書是楊志鵬、林德復要來投資…因他們
      認為有前景…公司的帳務是丙○○處理，所以楊、林二人
      有無實際匯錢進來，我有聽丙○○說過，但實際情形我不
      清楚…合作的條件是丙○○去談的，當初我印象中是有簽
      協議書，我有看過部分，但時間太久了我不記得了…之所
      以會簽切結書，是當初有達成協議，公司擁有的煤炭如要
      出售，要通知楊志鵬…因他們有投資款進來，他們希望公
      司財務透明化，以確保他們的投資…」。
    三另查，證人李錦國證稱：「…我曾經擔任大新能源公司的
      法人代表監察人，我是代表昌邑開發。我擔任監察人期間
      ，大新主要業務負責人是丙○○，我同時也在昌業公司擔
      任協理的職務…林德復與丙○○就煤炭買賣的事情達成協
      議後，楊志鵬曾和林德復一起來公司…他（指丙○○）有
      跟我說林德復要投資煤礦的產業…；丙○○只有告訴我投
      資的金額是1 億元，至於投資的細節內容我並不清楚」。
    四揆諸上開各情，足認楊志鵬、林德復確有合資並委由楊志
      鵬出面，與被告丙○○所代表之訴外人大新能源公司及大
      新全球公司成立合作關係之事實，且已將所約定之款項，
      依被告丙○○之指示，陸續匯交予被告丙○○、昌邑公司
      及大新能源公司。
    五聲請人等固非大新能源公司及大新全球公司之董監事或股
      東。但查：依大新能源公司、德邑醫學股份有限公司及昌
      邑公司之登記資料所示，昌邑公司為大新能源公司、德邑
      公司之控股股東，並據以指派大新能源公司、德邑公司之
      法人代表董事。彼此間之關係密切。證人李建興、李錦國
      復均證述，聲請人等有投資昌邑公司所屬之集團公司，並
      曾在德邑醫療體系中看診，被告丙○○曾表示聲請人等之
      土地辦理轉貸後，希望能貸到比較高的成數，款項可以幫
      助大新公司等語。另參酌被告丙○○之供述，及系爭本票
      及抵押權設定契約書上明確載明大新能源公司、大新全球
      公司及丙○○均為共同發票人及債務人等情，應無使聲請
      人等另有其他誤認之可能。
    六本件楊志鵬、林德復既與被告丙○○所代表之大新能源公
      司、大新全球公司，簽立合作契約書，並已依約交付投資
      金額，則大新能源公司、大新全球公司自負有依合作契約
      書給付月定報酬240 萬元及按每噸200 元計算之利得之義
      務，並另以二個月內到期之票據給付之。而依被告丙○○
      所述，聲請人甲○○為德邑醫學公司之股東，也是醫療部
      之人員，大新公司另有開立支票予楊志鵬及林德復供為上
      開1 億元投資之擔保，嗣因彼此對合作方式，有不同之意
      見，並論及終止合作關係之事宜，惟因大新公司無法承受
      投資資金在短時間內臨時抽腿情況，為解決公司資金問題
      ，聲請人等乃基於股東身分，為解決集團公司運作上之困
      境而提供自有不動產設定抵押以協助公司渡過難關等語。
      參以系爭抵押權設定契約書復載明：「權利人林德復、義
      務人兼債務人甲○○、義務人兼債務人乙○○、債務人大
      新全球能源股份有限公司、債務人大新能源股份有限公司
      、義務人丙○○」；所擔保之債權種類及範圍：「擔保債
      務人對抵押權人現在（包括過去所負現在尚未清償）及將
      來在本抵押權設定契約書所定最高限額內所負之借款、本
      票、借據、支票，包括本金、違約金、實行抵押權之費用
      。」，本院因認聲請人等所為，客觀上足認乃係同意提供
      系爭不動產並與大新全球公司、大新能源公司及被告丙○○共同簽發系爭本票，供為上開楊志鵬、林德復對大新全
      球公司、大新能源公司之債權擔保。聲請人等復未能證明
      債務人即被告丙○○等業已全數清償對楊志鵬、林德復所
      負之債務。從而，聲請人等主張系爭本票債權及系爭抵押
      權所登記擔保之債權均不存在，並非有理，復經本院於99
      年2 月8 日，以98年度重訴字第319 號判決聲請人等敗訴
      ，復有該判決書在卷可考，故難認被告廖德復主觀上有為
      自己不法所有之意圖即明。
  ５、綜上所述，本件查無其他積極證據，足資審認被告丙○○
      有聲請人等所指訴之詐欺犯行，應認其犯嫌尚屬不足。而
      本案不起訴處分及駁回再議理由暨事證，復經本院調閱前
      開卷證後，詳予審認核閱屬實。聲請人等復以不起訴處分
      書、再議駁回處分書之理由尚有調查未盡之事及事實認定
      難稱合法妥適等情為由，向本院聲請交付審判。惟查：
（一）上開不起訴處分書已就並無積極證據足資認定被告丙○○
      涉犯聲請人等所指訴之詐欺罪嫌，於理由內依憑卷內資料
      ，詳加指駁，逐一說明認定之依據。嗣駁回再議處分書亦
      認聲請人等指摘不起訴處分書不當為無理由，亦已於理由
      內詳加說明，本院經核於法均無違誤，亦無調查未盡之處
      。聲請人等依憑己見，空言指摘原偵查機關尚有調查未盡
      之事、事實認定與常理不符等情，顯無理由。
（二）又審核聲請人等交付審判之聲請理由，均係就不起訴處分
      書及再議駁回理由書已說明之事項，泛指其為違法或不當
      ，置不起訴處分書之明白論斷於不顧，或仍持不起訴處分
      書及駁回再議處分書已說明理由而捨棄不採之陳詞辯解。
      是本院認臺灣高等法院臺中分院檢察署檢察長處分書以被
      告丙○○罪嫌尚有不足，自難令其負聲請人等所指訴之罪
      責，而駁回聲請人對臺灣臺中地方法院檢察署檢察官不起
      訴處分之再議聲請，於法洵無不合。
（三）末查不起訴處分書及駁回再議處分書所載理由，從形式上
      觀之，並無何違背經驗法則、論理法則及其他證據法則之
      處；又聲請人等一再聲稱係被告丙○○向渠等表示欲向三
      信商業銀行辦理較低利率之轉貸，則依聲請人等均有向銀
      行辦理抵押貸款之經驗以觀，聲請人等當知被告如係為渠
      等向三信商業銀行辦理轉貸手續，其抵押設定之債權人應
      為三信商業銀行，豈會是案外人林德復？對此重要爭點，
      聲請人等自始均僅一再辯稱是聽從被告所言，卻未曾就被
      告丙○○如何使渠等對設定抵押權予案外人林德復即是向
      三信商業銀行辦理轉貸一情陷於錯誤之認知，有所說明。
      況聲請人等於辦理抵押權設定當日同時與其他債務人大新
      能源股份有限公司、大新全球能源股份有限公司及被告丙○○等人共同簽發本票三紙，此與一般辦理轉貸經驗常理
      不符，且聲請人等復未說明被告丙○○如何使渠等陷於錯
      誤，信任「單純轉貸需被告丙○○及大新能源股份有限公
      司、大新全球能源股份有限公司等共同簽發本票」，始能
      辦理之細節？空言指述被告丙○○所述不實，未為詳細審
      究犯罪事實須憑積極之證據而為認定等情，僅憑己見，為
      事實上之爭辯，向本院聲請交付審判，顯無理由。
五、綜合上情，前開不起訴處分書及駁回再議理由暨事證，經本
    院調取各該偵查案卷全卷核閱，認均屬有據，且查無得據以
    交付審判之事由存在，故聲請人等聲請交付審判，為無理由
    ，應予駁回。
據上論斷，應依刑事訴訟法第258條之3第2項前段，裁定如主文
。
中    華    民    國    99    年    7     月    19    日
                  刑事第十庭  審判長法  官  施慶鴻
                                    法  官  簡婉倫
                                    法  官  莊秋燕
以上正本證明與原本無異。
不得抗告。
                                    書記官  楊賀傑
中    華    民    國    99    年    7     月    19    日

司法院資訊處製作；財團法人民間司法改革基金會備份。
